【裁判字號】    98,審易,1652
【裁判日期】    980915
【裁判案由】    毒品危害防制條例
【裁判全文】
臺灣士林地方法院刑事判決            98年度審易字第1652號
公  訴  人  臺灣士林地方法院檢察署檢察官
被      告  甲○○
上列被告因違反毒品危害防制條例案件，經檢察官提起公訴（98
年度毒偵字第1387號），被告於本院準備程序中就被訴之事實為
有罪之陳述，經本院裁定改依簡式程序審理，並判決如下：
    主  文
甲○○施用第二級毒品，累犯，處有期徒刑捌月。
    事  實
一、甲○○前因施用毒品案件，先後2 次經法院裁定送觀察、勒
    戒後，均認無繼續施用毒品之傾向，分別於民國88年7 月16
    日、89年5 月10日執行完畢釋放出所，並由臺灣士林地方法
    院檢察署檢察官以88年度偵字第6416號及89年度毒偵字第54
    9 號、第780 號及第832 號為不起訴處分確定。復於前開觀
    察、勒戒執行完畢後5 年內之93年間，因施用毒品案件，經
    本院士林簡易庭以93年度士簡字第1337號判決處有期徒刑4
    月，嗣經本院以93年度簡上字第168 號判決撤銷改判有期徒
    刑10月，再經臺灣高等法院判決駁回上訴確定；又因施用毒
    品案件，經本院以95年度易字第514 號判決處有期徒刑10月
    ，嗣經撤回上訴而判決確定，上揭2 罪接續執行，並於96年
    4 月17日縮刑假釋出監，並付保護管束，於96年9 月5 日保
    護管束期滿未經撤銷，視為執行完畢；再因施用毒品案件，
    經本院以97年度簡字第379 號判決處有期徒刑6 月確定，甫
    於98年2 月22日縮刑期滿執行完畢。詎甲○○仍不知悛悔，
    復基於施用第二級毒品甲基安非他命之犯意，於98年6 月19
    日17、18時許，在臺北市○○區○○街75號工作處所，以將
    甲基安非他命置入玻璃球內燒烤產生煙霧後吸煙之方式，施
    用第二級毒品甲基安非他命，嗣於同日晚間11時30分許，因
    另案通緝為警於臺北市○○區○○路318 號前逮捕，經警徵
    得甲○○之同意後，採其尿液送驗，因鑑驗結果呈安非他命
    及甲基安非他命陽性反應，始查悉上情。
二、案經臺北市政府警察局北投分局報告臺灣士林地方法院檢察
    署檢察官偵查起訴，並經本院改依簡式程序審理。
    理  由
一、上揭犯罪事實，業據被告甲○○於偵查中及本院審理時迭承
    不諱（參見臺灣士林地方法院檢察署98年度毒偵字第1387號
    卷第34頁，本院卷第27頁及第29頁），又被告為警查獲後在
    警局所排尿液，經送臺灣尖端先進生技醫藥股份有限公司以
    酵素免疫分析法初驗後，再以氣相層析質譜儀法複驗，證實
    該尿液呈安非他命及甲基安非他命陽性反應，有該公司於98
    年7 月2 日出具之濫用藥物檢驗報告1 紙附卷可佐（附於同
    上偵卷第8 頁）。綜上，足認被告自白與事實相符，可以採
    信，本案事證至為明確，被告犯行堪予認定。
二、按毒品危害防制條例於92年7 月9 日修正公布，自93年1 月
    9 日施行，其中第20條、第23條將施用毒品之刑事處遇程序
    區分為「初犯」、「5 年內再犯」、「5 年後再犯」。依其
    立法理由之說明：「初犯」，經觀察、勒戒或強制戒治，應
    為不起訴處分或不付審理之裁定；經觀察、勒戒或強制戒治
    執行完畢釋放後，「5 年內再犯」者，因其再犯率甚高，原
    實施之觀察、勒戒及強制戒治既已無法收其實效，爰依法追
    訴或裁定交付審理。至於經觀察、勒戒或強制戒治執行完畢
    釋放，「5 年後再犯」者，前所實施之觀察、勒戒或強制戒
    治已足以遮斷其施用毒品之毒癮，為期自新及協助其斷除毒
    癮，仍用「初犯」規定，先經觀察、勒戒或強制戒治之程序
    。從而，依修正後之規定，祇於「初犯」及「5 年後再犯」
    2 種情形，有其追訴條件之限制，即須於初犯經觀察、勒戒
    或強制戒治釋放後，5 年內均無施用毒品之行為，始能認其
    前所實施之觀察、勒戒或強制戒治已足遮斷毒癮，而得於5
    年後再犯時，再予適用初犯之規定，重行觀察、勒戒等程序
    。倘5 年內已經再犯，被依法追訴處罰，縱其第3 次（或第
    3 次以上）施用毒品之時間在初犯釋放5 年以後，即與「5
    年後再犯」之情形有別，且因已於「5 年內再犯」，顯見其
    再犯率甚高，原實施觀察、勒戒或強制戒治，已無法收其實
    效，自無再經觀察、勒戒及強制戒治之必要，應由檢察官逕
    行起訴，始符新法修正之本旨（最高法院95年第7 次刑事庭
    會議決議參照）。查本件被告前因施用毒品案件，經法院先
    後2 次裁定送觀察、勒戒後，均認無施用毒品之傾向，而分
    別於88年7 月16日、89年5 月10日執行完畢釋放出所，又於
    5 年內因施用毒品犯行，經本院士林簡易庭以93年度士簡字
    第1337號判決處有期徒刑4 月，嗣經本院以93年度簡上字第
    168 號判決撤銷改判有期徒刑10月，再經臺灣高等法院判決
    駁回上訴確定，並執行完畢等情，有臺灣高等法院被告前案
    紀錄表在卷可稽，是本案被告所為施用毒品之犯行，距離前
    開觀察、勒戒執行完畢釋放雖已逾5 年，惟被告在上開觀察
    、勒戒執行完畢後5 年內，既已再犯施用毒品罪，並經追訴
    、處罰，揆諸前揭說明，其本次犯行即與毒品危害防制條例
    第20條第3 項所稱之「5 年後再犯」有別，是公訴人依法追
    訴，於法並無不合，本院自應依法論科。
三、查甲基安非他命為毒品危害防制條例第2 條第2 項第2 款所
    稱之第二級毒品。核被告甲○○所為，係犯毒品危害防制條
    例第10條第2 項之施用第二級毒品罪；其持有第二級毒品甲
    基安非他命進而施用，持有毒品之行為為施用毒品之當然手
    段，不另論以持有毒品罪（最高法院74年度台上字第3404號
    判例意旨參照）。被告有如事實欄所載前案科刑及執行之情
    形，有臺灣高等法院被告前案紀錄表在卷可考，其於有期徒
    刑執行完畢後5 年內，故意再犯本案有期徒刑以上之罪，為
    累犯，應依刑法第47條第1 項之規定加重其刑。爰審酌被告
    曾因施用毒品犯行而送觀察、勒戒及判處罪刑，仍不知悛悔
    ，復再施用第二級毒品，顯見其無戒絕之決心，惟念其施用
    毒品乃戕害自己身心健康，尚未危及他人，犯後於警詢中一
    度否認犯行，嗣於偵審中坦承犯行之犯後態度等一切情狀，
    量處如主文所示之刑，以示懲儆，公訴人具體求處被告有期
    徒刑10月，固非無見，惟本院斟酌前開事項，認公訴人所求
    刑度尚嫌過重，附此敘明。
據上論斷，應依刑事訴訟法第273 條之1 第1 項、第299 條第1
項前段，毒品危害防制條例第10條第2 項，刑法第11條前段、第
47條第1 項，判決如主文。
本案經檢察官張紜瑋到庭執行職務。
中    華    民    國    98    年     9    月    15    日
                  刑事第一庭法  官  吳祚丞
以上正本證明與原本無異。
如不服本判決應於收受判決後10日內向本院提出上訴書狀，並應
敘述具體理由；其未敘述上訴理由者，應於上訴期間屆滿後20日
內向本院補提理由書（均須按他造當事人之人數附繕本）「切勿
逕送上級法院」。
                            書記官  丁梅芬
中    華    民    國    98    年     9    月    15    日
附錄論罪科刑法條：
毒品危害防制條例第10條第2 項
施用第二級毒品者，處 3 年以下有期徒刑。


司法院資訊處製作；財團法人民間司法改革基金會備份。
